【裁判字號】    98,易,331
【裁判日期】    980624
【裁判案由】    家暴傷害
【裁判全文】
臺灣桃園地方法院刑事判決               98年度易字第331號
公  訴  人  臺灣桃園地方法院檢察署檢察官
被      告  甲○○
選任辯護人  李韶生律師
上列被告因家暴傷害案件，經檢察官提起公訴（97年度偵字第21
999 號），本院判決如下︰
    主  文
甲○○傷害人之身體，處有期徒刑伍月，如易科罰金，以新臺幣
壹仟元折算壹日。
    事  實
一、甲○○與丙○○原為夫妻，已於民國九十二年十月三十一日
    離婚，並於離婚後仍繼續同住在桃園縣八德市○○路○段一
    三三巷一三號五樓之一住處，二人間具有家庭暴力防治法第
    三條第一款及第二款所稱前配偶及現有同居關係之家庭成員
    關係。甲○○於九十七年九月二十一日晚上六時二十分許，
    在上開住處因故與丙○○發生爭執，並以手拉扯門簾及丟東
    西，丙○○遂上前徒手抓住甲○○雙手阻止其繼續丟東西，
    甲○○竟基於傷害人之身體之犯意，掙脫丙○○之雙手，徒
    手揮拳接續毆打丙○○之肩背部及上手臂等處數下，致丙○○受有右肩部挫傷、右上臂挫傷之傷害，嗣經丙○○報警始
    知上情，而循線查獲。
二、案經丙○○訴由桃園縣政府警察局八德分局報請臺灣桃園地
    方法院檢察署檢察官偵查起訴。
    理  由
一、按傳聞法則之重要理論依據，在於傳聞證據未經當事人之反
    對詰問予以核實，乃予排斥，惟若當事人已放棄對原供述人
    之反對詰問權，於法院審判時表明同意該等傳聞證據可作為
    證據，基於證據資料愈豐富，愈有助於真實發現之理念，並
    貫徹刑事訴訟法修法加重當事人進行主義之精神，確認當事
    人對於證據能力有處分權之制度，傳聞證據經當事人同意做
    為證據，法院認為適當者，亦得為證據。另當事人於調查證
    據時，對於傳聞證據表示「沒有意見」，而未於言詞辯論終
    結前聲明異議，應視為已有將該等傳聞證據採為證據之同意
    ，此刑事訴訟法第一百五十九條之五定有明文。本案被告甲○○及辯護人於本院審理程序中已表示對卷內人證、書證、
    物證之證據能力均無意見，本院審理時，被告及辯護人對被
    告以外之人於審判外之陳述之證據能力並未表示意見，迄本
    院言詞辯論終結前，被告及辯護人亦未爭執本案證據之證據
    能力，依刑事訴訟法第一百五十九條之五第二項之規定，應
    視為被告及辯護人已同意本案相關之傳聞證據均可做為證據
    ，本院斟酌本案卷內之證據並非非法取得，亦無證明力明顯
    過低之情形，且經本院於審判期日依法進行證據之調查、辯
    論，被告於訴訟上之程序權，已受保障，前揭各該證據，均
    得採為證據。
二、訊據被告固坦承有於上揭時地拿起告訴人丙○○之行動電話
    等情，惟矢口否認有何家暴傷害之犯行，並辯稱：當時是被
    害人抱住伊，伊才將被害人撥開云云，惟查：
  (一)上揭犯罪事實，業據告訴人即被害人丙○○於本院審理時具
    結證稱：九十七年九月二十一日晚上六時二十分分左右，伊
    與伊女兒乙○○、甲○○在桃園縣八德市○○路○段一三三
    巷一三號五樓之一住處的客廳，當時伊在客廳的沙發上看電
    視，乙○○在客廳周圍，甲○○則在客廳、飯廳來來去去，
    伊與甲○○不知道什麼原因當時曾有口角，之後甲○○情緒
    失控拉扯門簾，伊走過去甲○○拉扯門簾的地方，他就突然
    開始丟東西，伊就過去用手抓住他的手讓他不要再丟東西，
    但是甲○○掙開伊的手並揮拳打伊的肩背部及上手好幾下，
    伊就覺得手臂痛，之後他強行要將乙○○帶走，伊便叫乙○○進去房間，伊站在房間門口保護乙○○，但他將伊推開以
    打開房門並將乙○○帶出去，伊再往前拉住他，他又將伊推
    開並帶走乙○○。後來他將乙○○帶離家之後，又回到住處
    跟伊說當天他有看伊的手機發現伊與網友通電話等語明確（
    見本院卷第一九頁至第二一頁），核與被害人於警詢及偵查
    中證述情節大致相符（見臺灣桃園地方法院檢察署九十七年
    度偵字第二一九九九號卷第八頁至第九頁、第一三頁至第一
    四頁），足見上揭事實，均是被害人親身經歷，方可能對該
    等被害過程與情節，指訴歷歷，且被害人所指訴遭傷害之部
    位，亦與被害人所提出之聖保祿醫院診斷證明書所載明之傷
    勢部位相符，此亦有聖保祿醫院診斷證明書一紙附卷可稽（
    見上開偵卷第一○頁），可見被害人上開證言，殊堪採信。
    故被告確有於上揭時地，因與告訴人發生爭執，徒手揮拳毆
    打被害人肩背部及上手臂數下，致被害人受有右肩部挫傷、
    右上臂挫傷之傷害之事實無訛。
  (二)被告固以前情置辯，然依被告於警詢時供稱：伊當天晚上九
    時多騎機車載伊女兒回伊與前妻丙○○之住處，發現丙○○
    尚未吃飯，伊便拿起丙○○之行動電話查看，見丙○○發現
    有跟網友聯絡，就收拾東西載戴伊女兒回母親家，丙○○阻
    擋，伊就推開她云云（見上開偵卷第六頁），又於偵查中改
    稱：伊當天載伊女兒回前妻家，伊前妻正在打電腦跟網友聊
    天，伊就收拾東西回家，沒有發生拉扯，也沒有推她云云（
    見上開偵卷第一四頁），復於同日偵查中再改稱：伊有推伊
    前妻，但沒有打她，伊有拿前妻手機查看她是否有跟網友聯
    絡，雖然發現仍有聯絡，但伊沒有生氣云云（見上開偵卷第
    一四頁），嗣於本院審理時再供稱：當天晚上九時許，伊與
    伊女兒乙○○回到上開住處，發現丙○○在玩電腦，伊就看
    她的手機，但她的手機是關機，伊將收機還給她，並收拾東
    西準備離開，丙○○就抱住伊，伊將她撥開云云（見本院卷
    第二四頁背面），審酌被告對於案發當天究為晚上六時許或
    九時許發生發扯、是否有查看被害人之行動電話、有無與被
    害人發生拉扯及有無推被害人等情，前後供述反覆不一，已
    見情虛。再者，被告辯稱：伊只是撥開丙○○云云一節，審
    酌被告身型雖非壯碩，但仍較被害人高大，果如被告所稱僅
    是撥開被害人，被害人怎會受有右肩部挫傷及右上臂挫傷，
    顯見被告當時卻因與被害人發生爭執，而以徒手揮拳毆打被
    害人數下無誤，被告上開所辯，顯係事後卸責之詞，委不足
    採。
  (三)末查，證人即被告及被害人之女兒乙○○雖於本院審理時證
    稱：九十七年九月二十一日當天伊不記得爸爸媽媽有無發生
    衝突，但爸爸媽媽常吵架，吵架當天爸爸沒有打媽媽等語（
    見本院卷第二一頁背面），然證人乙○○對於案發當日之情
    形已無記憶，雖證人乙○○有證稱被告未打被害人等情，但
    究指何時，恐無法特定，是無法以其證詞對被告為有利之認
    定。
  (四)綜上，被告及辯護人上揭所辯，不足採信，本件事證明確，
    被告犯行，洵堪認定，應予依法論科。
二、核被告所為，係犯刑法第二百七十七條第一項之普通傷害罪
    。按家庭暴力者，指家庭成員間實施身體或精神上不法侵害
    之行為；又家庭暴力罪，指家庭成員間故意實施家庭暴力行
    為而成立其他法律所規定之犯罪，家庭暴力防治法第二條第
    一款、第二款著有明文。查被害人與被告原為夫妻，於九十
    二年十月三十一日離婚，且於離婚後仍繼續同住在桃園縣八
    德市○○路○段一三三巷一三號五樓之一，業據被告及被害
    人陳述明確，並有被告個人戶籍資料查詢結果在卷可按（見
    上開偵卷第二一頁），二人間為家庭暴力防治法第三條第一
    款及第二款規定之前配偶及現有同居關係之家庭成員關係，
    是被告上開傷害犯行亦屬家庭暴力防治法第二條第二款之家
    庭暴力罪，惟因家庭暴力防治法之上開條文並無罰則規定，
    是以此部分傷害犯行僅依前開刑法普通傷害罪規定予以論罪
    科刑。被告基於同一傷害犯意，於同一時地接續毆打告訴人
    之肩背部及上手臂，係以一行為侵害同一法益，為接續犯。
    爰審酌被告與被害人原為夫妻，離婚後仍同住一處，僅因被
    害人與網友聯絡一事，即與被害人發生爭執，又不思以理性
    和平溝通方式解決，反以暴力相向，不念同居情誼，致被害
    人受有右肩部挫傷、右上臂挫傷等傷害，身心受創嚴重，且
    迄今尚未與被害人達成和解，兼衡被告犯後猶飾詞狡辯否認
    犯行，態度不佳，毫無悔意等一切情狀，量處如主文所示之
    刑，並諭知易科罰金之折算標準，以資懲戒。
據上論斷，應依刑事訴訟法第二百九十九條第一項前段，刑法第
二百七十七條第一項、第四十一條第一項前段，刑法施行法第一
條之一第一項、第二項前段，判決如主文。
本案經檢察官陳國安到庭執行職務。
中    華    民    國    98    年    6     月    24    日
                  刑事第九庭  審判長  法  官  吳為平
                                      法  官  胡芷瑜
                                      法  官  林玉蕙
以上正本證明與原本無異。
如不服本判決應於收受判決後10日內向本院提出上訴書狀，並應
敘述具體理由。其未敘述上訴理由者，應於上訴期間屆滿後20日
內向本院補提理由書 (均須按他造當事人之人數附繕本)「 切勿
逕送上級法院」。
                                      書記官  魏里安
中    華    民    國    98    年    6     月    24    日
附錄本案論罪科刑法條：
中華民國刑法第277 條規定：
（普通傷害罪）
傷害人之身體或健康者，處3 年以下有期徒刑、拘役或1 千元以
下罰金。
犯前項之罪因而致人於死者，處無期徒刑或7 年以上有期徒刑；
致重傷者，處3 年以上10年以下有期徒刑。


司法院資訊處製作；財團法人民間司法改革基金會備份。
